【裁判字號】    89,交易,460
【裁判日期】    900322
【裁判案由】    過失傷害
【裁判全文】
臺灣板橋地方法院刑事判決                        八十九年度交易字第四六號
    公  訴  人  臺灣板橋地方法院檢察署檢察官
    被      告  甲○○
右列被告因過失傷害案件，經檢察官提起公訴（八十九年度偵字第一四六六五號），
本院判決如左：
    主  文
甲○○從事業務之人，因業務上之過失傷害人，處拘役伍拾伍日，如易科罰金，以參
佰元折算壹日。
    事  實
一、甲○○為建明汽車股份有限公司（下簡稱建明公司）駕駛人員，為從事大客車駕
    駛業務之人，於民國八十九年二月一日中午十二時四十五分許，駕駛車牌碼ＡＨ
    －０四一號營業大客車，沿中山高速公路北上往台北縣、市方向行駛，當行經國
    道第一高速公路北上三十五公里五百公尺處泰山收費站前時，本應注意車前狀況
    ，保持與前車安全距離，並採取必要之措施，依當時情形，亦無不能注意之情形
    ，詎竟疏未注意及此，適前方由丙○○所駕駛之車牌號碼ｋＩ－六一一號貨櫃車
    靠站繳費，甲○○煞車不及，致其所駕駛大客車前側撞及丙○○所駕駛之貨櫃車
    後方，因之使搭乘上開甲○○所駕大客車之乘客乙○○未及防備，頭部撞擊前方
    座椅，受有下齒槽骨骨折併口內四顆牙齒斷裂、頭部外傷等普通傷害。甲○○於
    未被有偵查權之公務員或機關發覺其為犯嫌前，留在事故現場向到場處理警員自
    首坦承犯行，進而接受裁判。
二、案經被害人乙○○訴由臺灣板橋地方法院檢察署檢察官偵查起訴。
    理  由
一、訊之被告甲○○，固不諱言有於右揭時地駕車肇事之事實，惟於本院訊問時，辯
    稱：因當時下毛毛雨，煞車打滑才撞到前面貨櫃車，伊有保持安全距離，但煞車
    打滑，是前面貨櫃車突然切過來，伊來不及反應．．．，車上有安全帶，當天確
    實有下雨，告訴人可能在睡覺，因為如果沒有睡覺應該會有自然反應做安全措施
    的反應云云。惟查據被告於警訊時，供稱：當時要進入收費站時，當時還與前方
    車輛保持五十公尺以上距離，那時要進入收費站時，伊均有以點踩式剎車，避免
    與前車太近，且發生追撞，但在剎車時，看見前方車停住，況且路面溼滑，所以
    在踩剎車時就撞上肇事等語，並未提及當時是前面貨櫃車突然切過來情事，而本
    件據證人丙○○於本院訊問時證述：伊是駕駛ＫＩ六一一號貨櫃車，伊是職業駕
    駛。當時伊車子是在前面行進中，在慢慢過收費站，接近收費站要繳費，票還沒
    有繳，就被後面的車撞到（指被告所駕之車），伊當時車速是○到十公里左右，
    當天有在下毛毛雨，後面的車為什麼會撞到伊，伊也不清楚，是在他（指被告）
    撞到伊之後，伊才知道被撞，伊也不知道後面有沒有其他的車輛，伊只是注意前
    面的情形而已，後面那輛車的車速應該是有點快，但他是否因為煞車打滑才撞到
    我，伊也不清楚，伊當時有下車幫他處理，他的車前玻璃有破掉，應該是撞滿大
    力的，伊當時車並沒有突然停住，伊是被撞後車才停下來的，他的車和伊保持多
    少距離，伊不清楚，伊沒有將車切過來等語（見本院八十九年十一月二日訊問筆
    錄）。而經本院當庭訊問被告對該證人之證言有何意見，被告答稱：伊是在他（
    指丙○○）後面，他當然沒有注意到，他說的實在，伊沒有意見。伊當時撞到車
    後，迷迷糊糊，應該是有車撞過來，可是是誰，伊不知道，伊也不知道是否丙○○的車撞過來的，出事後，伊印象中好像是有車切過來，警察做筆錄的時候，伊
    在醫院，伊記得有說有車切過來，伊有說伊有在閃車子等語。則果如被告所辯，
    當時係前面貨櫃車突然切過來，彼有來不及反應情事，就此攸關其發生本件事故
    之重要情節，焉有未於警訊筆錄中提及之理。且據其於本院訊問時，對於是否丙○○所駕之載突然切過來，或究係何車切過來之供述亦屬模糊，此亦為證人丙○○所否認，難認被告此項辯解為真正。本件復經告訴人指訴明確，亦有警製作道
    路交通事故調查報告表一份附於偵查卷可參，依據該現場圖可知被告肇事地點係
    在國道第一高速公路北上泰山收費站前，則當時在被告前方之丙○○所駕之車已
    接近收費站要繳費時，被後方由被告所駕駛之車撞及，被告縱如彼所辯，當時有
    踩剎車之情形，然當時在其車前，並無其他狀況或有何外力作用，竟仍撞及前方
    由丙○○所駕之車，足見其當時有未與前車保持安全距離，且疏未注意車前狀況
    之過失至明。再依道路交通直故調查表所載可知被告肇事當時天候雨、為日間自
    然光線、路面狀況濕潤、無缺陷、無障礙物、視距良好，雖當時下著毛毛雨，但
    路況仍屬良好，應無不能注意情事，被告卻疏未注意，以致發生本件事故，自應
    認本件車禍過失責任屬被告無誤。又告訴人乙○○確因本件車禍受有如事實欄所
    載之傷害，亦有診斷證明書二紙在卷足憑。況本件經送台灣省臺北縣區車輛行車
    事故鑑定委員會鑑定結果，亦認定「甲○○駕駛營大客車未保持行車安全距離與
    未注意車前狀況為肇事原因，丙○○駕駛半聯絡車無肇事因素。」有該委員會九
    十年二月九日北鑑字第九○○○七七號鑑定書一份在卷可稽，核與本院審理結果
    一致，應堪採信，益徵被告確有過失。至被告所辯當時車上有安全帶、告訴人可
    能在睡覺云云，然此為告訴人乙○○所否認，且告訴人當時所坐位置，據其警訊
    筆錄可知，係在車上廁所左方第二排靠窗位子，難認有未綁安全帶之疏失，且縱
    如被告所辯，告訴人當時在車上睡覺（此為告訴人所否認），則告訴人縱然有坐
    車在車上休息情形，亦難認告訴人就此件車禍事故之發生有何疏失可言，是被告
    此項辯解，不足採信。
二、按汽車行駛時，駕駛人應注意車前狀況，並隨時採取必要之安全措施，道路交通
    安全規則第九十四條第三項定有明文。被告駕車自應注意上述道路交通安全規定
    ，而依當時路況又無不能注意之情形，竟疏未注意為之，以致肇事撞及前方由丙○○所駕之車，致被告車內所載乘客告訴人乙○○受傷，其有過失，至為灼然。
    且被告之過失駕駛行為，核與告訴人之受傷間，具有相當因果關係。本件事證明
    確，被告犯行洵堪認定，應予依法論科。
三、查被告甲○○駕駛營業大客車為業，為從事駕駛業務之人，其因業務上之過失致
    被害人乙○○受傷，核其所為，係犯刑法第二百八十四條第二項前段之業務過失
    傷害罪。至其肇事後未被有偵查權之公務員或機關發覺其為犯嫌前，留在事故現
    場向到場處理之警員自承犯行，進而接受裁判，此有內政部警政署國道公路警察
    局第一警察隊八十九年十月二十七日公警國一刑璋字第一四五四一號函一份附卷
    足憑，合乎自首之要件，應依刑法第六十二條前段減輕其刑。爰審酌被告之品行
    、智識程度、過失程度之輕重、所生之危害及其肇事後雖願意與建明公司共同賠
    償告訴人新台幣十六萬元，惟尚難為告訴人所接受，並未與告訴人達成民事上之
    和解等一切情狀，量處如主文所示之刑，並諭知易科罰金之折算標準，以資懲儆
    。又被告行為後，刑法第四十一條已於九十年一月四日經立法院修正，總統於同
    年月十日公告，自同年月十二日起施行，依修正後之現行刑法第四十一條第一項
    前段規定：犯最重本刑為五年以下有期徒刑以下之刑之罪，而受六個月以下有期
    徒刑或拘役之宣告，因身體、教育、職業、家庭之關係或其他正當事由，執行顯
    有困難者，得易科罰金，較諸修正前之規定於被告有利，自應依刑法第二條第一
    項前段規定，適用修正後之刑法第四十一條第一項前段，諭知易科罰金之折算標
    準，併此敘明。
據上論斷，應依刑事訴訟法第二百九十九條第一項前段，刑法第二條第一項前段、第
二百八十四條第二項前段、第六十二條前段、第四十一條第一項前段、罰金罰鍰提高
標準條例第一條前段、第二條，判決如主文。
本案經檢察官陳伯厚到庭執行職務。
中    華    民    國        九十    年      三      月      二十二      日
                                臺灣板橋地方法院交通法庭
                                    法  官  陳  秀  
右正本證明與原本無異
如不服本判決應於送達後十日內向本院提出上訴狀
                                    書記官  藍  淑  芬
中    華    民    國        九十    年      三      月      二十三      日
附錄本案論罪科刑法條全文
刑法第二百八十四條第二項前段
因過失傷害人者，處六月以下有期徒刑、拘役或五百元以下罰金。致重傷者，處一年
以下有期徒刑、拘役或五百元下罰金。
從事業務之人，因業務上之過失傷害人者，處一年以下有期徒刑、拘役或一千元以下
罰金。致重傷者，處三年以下有期徒刑、拘役或二千元以下罰金。
中


司法院資訊處製作；財團法人民間司法改革基金會備份。
